臺灣雲林地方法院民事判決
110年度六簡字第10號
原      告  許蘊華即鴻德房屋仲介社

訴訟代理人
兼送達代收
人          童翠芬  
被      告  林宏洋  


上列當事人間損害賠償事件，於民國110年1月28日言詞辯論終結
，本院判決如下：
    主    文
原告之訴駁回。
訴訟費用新臺幣壹仟玖佰玖拾元由原告負擔。
    事實及理由
壹、程序方面：
    按債務人對於支付命令於法定期間合法提出異議者，支付命
    令於異議範圍內失其效力，以債權人支付命令之聲請，視為
    起訴，民事訴訟法第519條第1項定有明文。查原告原係向本
    院聲請核發支付命令，惟被告於法定期間內提出異議，依同
    條之規定，應以原支付命令之聲請視為起訴。
貳、實體方面：
一、原告主張：
    被告於民國（下同）108 年11月14日委託原告購買座落雲林
    縣○○市○○段000000○0000000地號土地及門牌號碼雲林縣○○市
    ○○路0000號房屋（下稱系爭不動產），然被告卻於108年12
    月16日與賣方成交，顯然違反確認書（編號：R0000000，下
    稱系爭確認書）第12條之約定，被告明顯違約，爰依系爭確
    認書第12條之約定，請求被告應給付原告委託承購總價百分
    之二之違約新台幣（下同）18萬8,000元之賠償等語。並聲
    明：㈠被告應給付原告18萬8,000元，及自支付命令送達翌日
    起至清償日止，按週年利率百分之5計算之利息；㈡訴訟費用
    由被告負擔。
二、被告則以：
　　被告於108年11月14日委託原告購買系爭不動產，斡旋金額
    為920萬元、服務費為2%、斡旋期間至108年11月30日為止，
    原告從業人員陳小姐於斡旋日未到期時，告知被告須再加價
    ，被告則再加價至 940 萬元、仲介服務費 2%，總價為 958
    .8 萬元與賣方議價，並同意變更斡旋日期至108年12月8日
    為止。詎料原告從業人員陳小姐再次要求被告須再加價 60 
    萬元，總價須到 1000 萬元才能買到系爭不動產，被告因該
    金額已超出經濟能力範圍，雙方於108年12月9日協議歸還本
    票與斡旋金 50萬元。被告並非惡意規避仲介服務費，也不
    是私下與賣方成交，而係委託期間後透過有巢氏購買系爭不
    動產，原告無法談成該筆買賣，要求被告給付仲介服務費2%
    乃屬於不當得利，且系爭確認書第12條之約定款屬於霸王條
    款，應屬無效等語，資為抗辯。
三、得心證之理由：
    原告主張被告於委託議價期間屆滿後3個月內與賣方私下成
    交，依系爭確認書第12條之約定，被告應給付原告以委託承
    購總價百分之二計算之服務費用18萬8,000元等情，為被告
    所否認，並以前詞置辯。是本件之爭點為：原告依系爭確認
    書第12條之約定請求被告給付服務費，有無理由，茲審究如
    下：
㈠、查本件原告為不動產經紀業者，以提供房地仲介之服務為營
    業之人，屬於消費者保護法第2 條第2 款之企業經營者；而
    被告與原告訂立系爭確認書，係為消費原告所提供之服務，
    而非藉由原告所提供之服務而另供執行業務或投入生產使用
    ，顯係以消費為目的而交易，是本件應有消費者保護法適用
    。又觀諸系爭確認書，其內容均由原告單方為與不特定消費
    者訂定同類契約之用而事先擬定之契約條款，探究其性質符
    合消費者保護法關於「定型化契約條款」之規定，先予敘明
    。
㈡、次按「媒介居間人固以契約因其媒介而成立時為限，始得請
    求報酬，但委託人為避免報酬之支付，故意拒絕訂立該媒介
    就緒之契約，而再由自己與相對人訂立同一內容之契約者，
    依誠實信用原則，仍應支付報酬」（見最高法院58年度台上
    字第2929號判例要旨）。反之，如委託人非為避免報酬之支
    付，亦非故意拒絕訂立該媒介就緒之契約，而再與相對人訂
    立同一內容之契約者，即應解釋為無須支付報酬。又消費者
    保護法第12條第1 項及第2 項第1 款規定：「定型化契約中
    之條款違反誠信原則，對消費者顯失公平者，無效。定型化
    契約中之條款有下列情形之一者，推定其顯失公平：一、違
    反平等互惠原則者」，又消費者保護法施行細則第14條第4 
    款規定：「定型化契約條款，有下列情事之一者，為違反平
    等互惠原則：四、其他顯有不利於消費者之情形者」。另民
    法第247之1亦規定：依照當事人一方預定用於同類契約之條
    款而訂定之契約，為左列各款之約定，按其情形顯失公平者
    ，該部分約定無效：一、免除或減輕預定契約條款之當事人
    之責任者。二、加重他方當事人之責任者。三、使他方當事
    人拋棄權利或限制其行使權利者。四、其他於他方當事人有
    重大不利益者。
㈢、查系爭確認書第12條記載：「買方或其配偶、三親等內之親
    屬於賣方委託銷售期間或期間屆滿三個月內，就本件不動產
    買賣標的成交者，視為受託人已完成本買賣之居間仲介，買
    方仍應給付委託承購總價百分之二服務報酬予受託人」等語
    （見本院卷第10頁），觀其目的，係在於防止買方自仲介業
    者手中取得賣方之資料，私下逕與賣方就系爭不動產進行買
    賣，以規避其給付服務報酬義務之情事，所為之處罰條款。
    又被告雖於兩造約定之議價期間屆滿後之3個月內，與賣方
    訂立系爭不動產之買賣契約，然被告係於兩造間之委託關係
    終止後，另行委託有巢氏房屋加盟店就系爭不動產進行斡旋
    ，並以950萬元成交，此有被告所提有巢氏房屋加盟店不動
    產買賣意願書、服務費收據影本在卷可參（見本院卷第37至
    38頁），顯見被告就系爭不動產應有高度之購買意願，故於
    原告未能完成居間仲介之任務後，仍願以支付服務報酬之方
    式，委託其他仲介商重為斡旋磋商，最終承買系爭不動產，
    則其既未因此免除服務報酬之給付義務，實無何故意悖於兩
    造契約規避給付原告服務報酬義務之不法意圖。再者，被告
    簽署系爭確認書之際，原告並未主動提供任何關於賣方委任
    期間之資訊，難認兩造就被告嗣後不得另行委託他人居間斡
    旋，否則本件若因原告人員之斡旋能力不足，致未能於被告
    委託期間完成任務，嗣後卻得以系爭確認書第12條之規定，
    任意限制被告不得就同一標的進行交易，豈符事理之平？對
    被告顯失公平。況系爭確認書第12條之規定所欲規範者乃為
    防止買方於議價委託期間屆滿後，利用已取得之賣方相關資
    訊，私下與賣方成交，以規避給付受託人服務費用之情形，
    而與本件情形並不相同。從而，本件被告既非故意以不法方
    式規避給付服務報酬之義務，依上開說明，自無須依系爭確
    認書第12條之規定對原告負給付義務，應可認定。
四、綜上所述，系爭確認書之上開約定條款屬定型化契約條款，
    該條款不問被告嗣後是否係經由其他仲介業之仲介成交，均
    一律有「視為受託人已完成本買賣之居間仲介，買方仍應給
    付委託承購總價百分之二服務報酬予受託人」之法律效果，
    顯有不利於消費者即被告之情形，為違反平等互惠原則，則
    依上開民法第427條之1、消費者保護法第12條第2 項第1 款
    之規定，自應推定其顯失公平，依同條第1 項之規定即屬無
    效。故原告依據該約定請求被告給付以委託承購總價百分之
    二服務報酬費用18萬8,000元及遲延利息，為無理由，應予
    駁回。
五、本件事證已臻明確，兩造其餘攻擊防禦方法及舉證，經核均
    與本件判決結果不生影響，爰不一一贅述，附此敘明。
六、訴訟費用負擔之依據：民事訴訟法第78條。　　
中　　華　　民　　國　　110 　年　　2 　　月　　23　　日
                  斗六簡易庭
                                  法  官　陳定國
上列為正本係照原本作成。
如不服本判決，應於送達後20日內向本院提出上訴狀並表明上訴
理由，如於本判決宣示後送達前提起上訴者，應於判決送達後20
日內補提上訴理由書（須按他造人數附繕本）。
中　　華　　民　　國　　110 　年　　2 　　月　　23　　日
                                  書記官  黃鷹平